【裁判字號】    89,上易,1493
【裁判日期】    900507
【裁判案由】    偽造文書
【裁判全文】
臺灣高等法院高雄分院刑事判決                  八十九年度上易字第一四九三號
    上  訴  人
    即自訴人    乙○○
    被      告  林家褔
                戊○○
                丙○○
                甲○○
右上訴人因被告等偽造文書案件，不服台灣屏東地方法院八十八年度自字第七號中華
民國八十八年八月十三日、八十九年七月三日第一審判決，提起上訴，本院判決如左
：
    主文
上訴駁回。
     理  由
一、自訴意旨略以：自訴人於民國八十二年間自訴被告丁○○詐欺時，被告丁○○提
    出偽造之下列三份證明書行使致使法院為無罪之判決：即１、設於台北縣三重市
    ○○路○段一一三巷一弄四十七號之小精靈實業有限公司負責人彭增田之妻，並
    兼任該公司會計之甲○○，出具之被告於八十二年二月二十六日早上十一時三十
    分回小精靈實業有限公司繳納貨款及出貨並於十二時四十分許離開公司之證明書
    ；２、設於台北縣三重市○○○路五十九號之全國電子專賣店全中區店之代理出
    納丙○○，出具之被告於同日下午一時許至該公司會計部送二月份帳單並洽事之
    證明書；３、設於台北縣新莊市○○路三二０號之萬商電子專賣店店長戊○○蓋
    用負責人戊○○店章而證明被告於同日下午三時至該店送貨及洽商之證明書，而
    查上開丙○○及戊○○均未在上址設籍，如何能在該處任職、開店？被告丁○○
    如何能送貨至該處由渠等收貨？被告甲○○如何能開具證明書？而認被告等人均
    有觸犯刑法第二百十四條之使公務員登載不實罪嫌云云。
二、按犯罪之被害人得提起自訴，刑事訴訟法第三百十九條第一項固定有明文。惟此
    之被害人以因犯罪而直接被害之人為限，最高法院七十五年臺上字第七四二號判
    例可資參照，又刑法第二百十四條所保護之法益，為國家法益，縱其犯罪結果，
    於私人權益不無影響，但其直接被害者仍為國家法益，而非私人權益，合先敘明
    。
三、本件自訴人於自訴狀中指陳被告丁○○、戊○○、丙○○、甲○○四人涉犯刑法
    第二百十四條使公務員登載不實罪，係認被告丙○○、戊○○未設籍上址無從任
    職、開店，故而被告四人所出具不實之證明書致使法院於前開丁○○案件中判決
    丁○○無罪，而造成自訴人損失新台幣一百多萬元等情，然縱認被告等確有自訴
    人所指之犯行，其直接被害者仍為國家法益，自訴人雖因被告等人之行為受有損
    害，亦屬間接之被害，而非直接被害，至於自訴人所述損失一百多萬元係因受詐
    欺所致，與使公務員登載部分無關，從而自訴人本案依法即不得提起自訴。爰不
    經言詞辯論，逕為不受理之諭知。
四、原審就被告丁○○部分，以自訴人曾以台灣屏東地方法院八十六年度自更字第三
    號就同一事實提起自訴，經本院八十七年度上訴字第一七四○號判決無罪（上訴
    最高法院，尚未確定），認自訴人係就同一事實重行起訴，而依刑事訴訟法第三
    百零三條第二款為不受理判決，經查上開八十六年自更字第三號自訴被告丁○○
    之犯罪事實係指訴被告丁○○偽造上開三紙證明書犯刑法第二百十六條、第二百
    一十條之行使偽造文書罪嫌，核與本案自訴之犯罪事實（將偽造之上開文書持向
    法院為證據使法院登載於判決書上）實質上並非全然同一；另被告戊○○、丙○○部分原審以自訴人未能及時補正該二人足資辨別特徵之資料，而諭知不受理判
    決，惟自訴人所訴之戊○○、丙○○曾於另案台灣屏東地方法院八十六年度自更
    字第三號丁○○被訴偽造文書案中到庭為證，經原審於審理另案八十八年度自更
    字第五號案時調閱前開資料查知戊○○、丙○○之人別資料，本院調得該案判決
    書，已有足資辨別該二人之年籍資料，爰予以補正，雖原審就丁○○、戊○○、
    丙○○分別以重行起訴及不備起訴程序等理由諭知不受理，尚有未洽，上訴人就
    此三人部分指摘原判決不當，雖非無理由，惟本件自訴人就其所訴之犯罪事實，
    既非直接犯罪被害人，依刑事訴訟法第三百零三條第一款仍有判決不受理之理由
    ，已如前述，原判決諭知之主文即難認有違誤，又被告就甲○○部分，原審以自
    訴人非犯罪直接被害人為由為不受理之諭知，經核並無違誤，上訴人指摘原判決
    未就被告甲○○涉嫌刑法第二百一十條偽造文書罪嫌部分論述，惟依自訴人自訴
    狀所指訴之事實以觀，並未指明被告甲○○有冒自訴人之名偽造何種文書，依其
    所指訴，尚難謂自訴人係其所指訴之偽造文書之直接被害人，自訴人之仍執陳詞
    上訴，亦為無理由，應予以駁回。且本件不經言詞辯論為之。
五、至上訴人上訴意旨指摘原判決之法官並未始終出庭或其已撤回自訴一節，經核本
    案並未經言詞辯論審判之程序而終結，上訴人指摘為判決之法官未始終出庭，即
    有誤會，另查對告訴或請求乃論之罪提起自訴，自訴人於第一審辯論終結前，固
    得撤回自訴，刑事訴訟法第三百廿五條第一項定有明文，惟本案自訴人所訴之偽
    造文書罪，非屬上開告訴或請求乃論之罪，依法即非得撤回自訴之案件，自訴人
    之撤回，應不生撤回之效力，均附此敘明。
據上論斷，應依刑事訴訟法第三百六十八條、第三百七十二條，判決如主文。
中    華    民    國      九十      年       五       月        七      日
                              臺灣高等法院高雄分院刑事第五庭
                                  審判長法官  吳水木
           法官  陳朱貴
                                        法官  趙文淵
右正本證明與原本無異。
自訴人對被告甲○○偽造私文書部分如不服本判決，應於判決送達後十日內向本院提
出上訴狀，其未述理由者並應於提出上訴狀後十日內向本院補提理由書（應附繕本
)。
其餘部分不得上訴。
                                      書記官  高惠珠
中    華    民    國      九十      年       五       月        十      日
                                                                        Ｑ


司法院資訊處製作；財團法人民間司法改革基金會備份。
